臺灣新竹地方法院刑事判決
111年度訴字第337號
公  訴  人  臺灣新竹地方檢察署檢察官
被      告  賴春秀


選任辯護人  楊嘉文律師
上列被告因傷害等案件，經檢察官提起公訴（110年度偵字第432
5號），本院判決如下：
    主  文
甲○○犯傷害罪，處拘役肆拾日，如易科罰金，以新臺幣壹仟元折
算壹日。
    事  實
一、甲○○與乙○○為兄妹，2人間具有家庭暴力防治法第3條第4款
    所定之家庭成員關係，丙○○則為乙○○之配偶。甲○○於民國10
    9年11月2日9時30分許，在新竹縣竹北市縣○○路00號東元醫
    院807A病房，與乙○○因辦理母親出院事宜發生口角爭執，竟
    基於傷害之犯意，與乙○○徒手互相拉扯、扭打而互毆，在場
    之丙○○見狀，亦基於傷害之犯意聯絡，與乙○○一同徒手拉扯
    甲○○頭髮撞擊病床鐵架（乙○○、丙○○所涉傷害罪部分，另行
    審結），致乙○○受有鼻部挫擦傷、左肩、雙大腿鈍挫傷、腦
    震盪症狀等傷害。
二、案經乙○○訴由新竹縣政府警察局竹北分局報告臺灣新竹地方
    檢察署檢察官偵查起訴。
    理  由
壹、程序部分：
    按被告以外之人於審判外之陳述，雖不符刑事訴訟法第159
    條之1至第159條之4之規定，而經當事人於審判程序同意作
    為證據，法院審酌該言詞陳述或書面陳述作成時之情況，認
    為適當者，亦得為證據。又當事人、代理人或辯護人於法院
    調查證據時，知有第159條第1項不得為證據之情形，而未於
    言詞辯論終結前聲明異議者，視為有前項之同意，同法第15
    9條之5亦有明定。查本件檢察官、被告及辯護人就下列所引
    被告以外之人於審判外陳述之證據能力迄至言詞辯論終結，
    均未聲明異議，本院審酌該供述證據作成時，核無違法取證
    或其他瑕疵，認為以之作為本案之證據屬適當，自有證據能
    力。其餘資以認定被告犯罪事實之非供述證據，均查無違反
    法定程序取得之情形，依刑事訴訟法第158條之4反面規定，
    亦具證據能力。
貳、實體部分：
一、訊據被告甲○○固坦承有於前揭時、地與告訴人乙○○發生爭執
    及肢體衝突之事實，惟矢口否認有何傷害犯行，辯稱：我當
    時只有碰到告訴人乙○○的鼻樑，否認造成告訴人左肩、雙大
    腿鈍挫傷、腦震盪症狀云云。辯護人則為被告辯護稱：從光
    碟影片可以很清楚證明兩造在拉扯過程中，被告只有以右手
    小指側邊碰到告訴人的鼻翼，是告訴人提出的另兩項傷害結
    果應與本件傷害行為無關，尤其是腦震盪部分是在當日驗傷
    出院後於16時許又返回急診室，這段時間發生什麼事沒有人
    知道，故認為應以最初的驗傷單及光碟影片來證明即已足等
    語。經查：
  ㈠被告與告訴人為兄妹關係，被告於109年11月2日9時30分許，
    在新竹縣竹北市縣○○路00號東元醫院807A病房，與告訴人因
    辦理母親出院事宜發生口角爭執，而有互相拉扯、扭打而互
    毆之行為，告訴人受有鼻部挫擦傷之傷害等事實，業據被告
    於本院準備程序、審理中供承在卷，核與告訴人乙○○於偵查
    、本院審理時證述、證人即同案被告丁○○、戊○○、已○○於警
    詢及偵查中之證述情節大致相符，且有被告提供之手機錄影
    光碟1片、手機錄影翻拍照片4張、東元醫療社團法人東元綜
    合醫院受理家庭暴力事件驗傷診斷書、東元醫療社團法人東
    元綜合醫院診斷證明書（乙種）各2紙在卷可佐，是此部分
    事實堪以認定。 
　㈡被告及辯護人雖以前詞為辯，然經本院勘驗被告與告訴人發
    生衝突時之監視錄影畫面如下：
　　丁○○（著紫色上衣米色褲子）手拿手機坐在晝面左側病床上
    ，丙○○（著小碎花深藍色上衣藍色褲子）靠著桌子坐於晝面
    右側躺椅上，乙○○（著深藍色上衣灰色褲子）於畫面右側躺
    椅尾端靠牆站立。（圖1)
    丁○○：你為什麼不能尊重我媽不想去的意願？（00:00:00至
    00:00:03)
　　乙○○：那妳昨天就不要講那麼多廢話啊。（00:00:04至00:0
    0:06)
    丙○○：昨天她就意願要啊。（00:00:05至00:00:06)
    乙○○：妳現在講甚麼東西？（00:00:07至00:00:08)
    丁○○：那她今天不要不行嗎？（00:00:08至00 :00:09)
    乙○○：乾我屁事啊，我沒有聽到，我裝傻我只認定昨天的事
    情。（00:00:11至00:00:08)(圖2)
    已○○：那妳們昨天有講嗎？沒有嘛。（00:00:16至00:00: 1
    7)
　　甲○○：喔，我媽沒有講。（00:00:17至00:00:18)
　　乙○○：妳惦惦啦。（00 : 00 : 18)
　　丙○○：群組群組有證明。（丙○○左手掏口袋褲子欲拿手機，
    00:00:20)
　　甲○○：我媽..她在外面講話，奇怪人家她自己講話不行喔？
    （00:00:19至00:00:22)(圖3，乙○○往甲○○方向走去，00:00
    :22)
　　乙○○：你走開。
　　甲○○：我不願意，我要站在這裡不行喔?(00：00：22)
    (圖4至圖5，乙○○與甲○○起爭執，有推擠聲，丙○○看向甲○○
    與乙○○方向)
　　丁○○：ㄟ..(丁○○起身往兩人方向查看欲阻止，00：00：24)
　　(圖6，乙○○與甲○○發生推擠衝突，丁○○上前調解欲分開兩人
    ，00：00：25)
　　甲○○：不可以…動手喔。(00：00：25)
    另一男聲：不要打架不要打架，不可以打架。(00：00：27)
    (圖7至圖10，甲○○與乙○○互相拉扯，乙○○口罩歪斜。)
　　丁○○：好了好了。(00：00：28，拉開兩人並於兩人間彎下
    身撿東西，圖11至圖18)
    甲○○：你給我動手? (00：00：29，向乙○○衝上前去並出手
    拉扯，乙○○以左手擋，復以右手出拳毆打甲○○頭部，丁○○夾
    於兩人之間，丙○○則伸出左手向推擠兩人方向)
    戊○○：他流氓耶。(00：00：31)
　　戊○○：甲○○好了好了，ㄟ…。(00：00：33至00：00：35)(圖1
    9至圖22，雙方推擠，乙○○似跌於躺椅上，丙○○已起身站在
    乙○○右側，丁○○則持續站在兩人間調解，但似乎被擠至後方
    )
　　戊○○：男生男生好了…(00：00：38)
    甲○○：他踢我啊。(00：00：39)
    丙○○：還打人啊? (00：00：40)
    已○○：甲○○。
    (圖23至圖29，乙○○與丙○○拉扯甲○○頭髮，並扯向病床方向
    ，甲○○哀號，甲○○頭撞向床邊，以右手抓病床沿之欄杆處，
    後倒於床架旁地上)  
    乙○○：幹。(00：00：40) 
    一男聲：不要打架不要打架。
    護理人員：先生等一下，這裡是護理站。(00：00：43)
    已○○：太過分囉。(00：00：46)
    乙○○：怎樣?你給我出去喔。(00：00：47)
    已○○：你怎樣?
    乙○○：乾你屁事喔。都是你害的啦。都是你害的啦。
    護理人員：先生，等一下先生，這裡是護理站。
    甲○○：我要驗傷。(影片結束)
    等情，有本院111年7月20日勘驗筆錄及截圖附卷可憑（見本
    院卷第158至178頁）。雖因告訴人與被告發生衝突之際，眾
    人上前勸架致鏡頭歪斜而無法完整見及告訴人及被告拉扯、
    互毆過程之全景，亦未看到告訴人頭部、左肩、大腿受傷之
    過程，惟仍可見被告於00：00：25與告訴人發生爭執，於00
    ：00：29被告衝向告訴人並出手拉扯，雙方並因此發生肢體
    衝突，期間告訴人跌倒，被告亦隨之跌倒，2人於過程中持
    續有拉扯之情形甚明。
  ㈢再參以告訴人偵查中陳稱：當時我要趕已○○出去，被告先動
    手推我胸部，我才反抗回推回去，後來我跌倒，被告、丁○○
    用手把我壓在地上，我用腳反擊等語（見偵卷第67頁背面）
    ，嗣於本院審理程序時具結證稱：當時被告用她的左手弄到
    我胸部，就一陣混亂打來打去，我二姊丁○○就過來勸架並把
    我的手拉住，我跌倒在病房的沙發躺椅，丁○○把我身體壓著
    、被告也把我身體壓著，我手都不能動，我的頭部、胸部就
    開始被亂打，我一直反抗用腳一直踢，踢到丁○○的時候，丁○○叫我腳不要踢，因為我的手沒辦法動了，我是在跟被告拉
    扯的過程之中才跌倒，被告於衝突過程中有衝過來想用手抓
    我，即如法院卷附勘驗圖7、圖8 照片所示等語（見本院卷
    第203至209頁），經核告訴人前後指證其與被告發生爭執之
    起因、時間、地點及遭拉扯之位置、方式等重要細節大致相
    符，並無矛盾之處，未見刻意誇大被害情節之舉動，且與前
    開監視錄影畫面勘驗結果並無重大出入，故告訴人指證其有
    遭被告毆打左肩及大腿乙節，應為真實可採。
　㈣另審酌證人即告訴人於本院審理中具結證以：早上打完架之
    後我下去急診室驗傷，當時已經有跟醫生說左肩及大腿疼痛
    ，回去之後3、4個小時，我人不舒服，頭痛、嘔吐的很厲害
    ，且看到的影像會晃動，我老婆載我去急診室打止暈點滴，
    醫生就開證明說有輕微腦震盪，提醒我要注意的事項，在2
    次驗傷期間，我並無發生車禍或重大撞擊等語（見本院卷第
    203至209頁），是告訴人於本案發生後旋即前往驗傷並主訴
    「雙大腿與左肩痛，鼻樑擦傷」，經檢傷結果發現有「鼻部
    挫擦傷、左肩、雙大腿鈍挫傷」之傷勢，再於返家休養發覺
    身體狀況有異後，旋返回醫院就診，經檢傷後，除前開傷勢
    外，再增列「腦震盪症狀（暈眩、噁心、嘔吐），有卷附告
    訴人之診斷證明書及受理家庭暴力事件驗傷診斷書可考（見
    偵卷第28-1、29頁），其時間密接甚近，且時序具先後關連
    ；復矧之本院依職權函詢上開醫院告訴人之就醫情形，函覆
    以：告訴人於109年11月2日11時9分至本院急診就診，同日1
    6時2分返回急診，主訴為頭暈、嘔吐、左肩痛，腦震盪之症
    狀，有可能於事發時無感，迄於事發後數小時才顯現等情，
    有東元醫療社團法人東元綜合醫院111年6月21日東秘總字第
    1110004048號函可茲佐證，告訴人所受上開傷勢，亦與被告
    上開傷害行為客觀上可能造成之傷害結果一致，堪認告訴人
    所受上開傷勢應係被告上開傷害行為所造成，至為明確，是
    被告及辯護人以因果關係存在不確定性，而空言否認告訴人
    所受除鼻部以外之傷害云云，顯係無據，洵無足採。
　㈤綜上，本案事證明確，被告傷害犯行洵堪認定，其所辯不足
    採信，應依法論科。
二、論罪科刑：
  ㈠核被告所為，係犯刑法第277條第1項之傷害罪。按家庭暴力
    者，謂家庭成員間實施身體或精神上不法侵害之行為；家庭
    暴力罪係指家庭成員間故意實施家庭暴力行為而成立其他法
    律所規定之犯罪，家庭暴力防治法第2條第1款、第2款分別
    定有明文。被告與告訴人間係兄妹，屬家庭暴力防治法第3
    條第4款所定之家庭成員，故被告對告訴人所為上揭傷害行
    為，亦屬家庭暴力防治法第2條第2款所規定之家庭暴力罪，
    惟因家庭暴力防治法之上開條文並無罰則規定，是以上開傷
    害犯行，仍均僅論以刑法第277條第1項之傷害罪。
  ㈡爰以行為人之責任為基礎，審酌被告與告訴人為兄妹關係，
    僅因細故，即暴力相待進而互毆，造成告訴人受有上開傷害
    ，所為實值非難，且被告始終矯詞否認部分犯行，徒耗訴訟
    資源，且未能與告訴人達成和解之犯後態度，暨參以被告於
    本院審理自陳大學畢業之智識程度、擔任文件管理師、未婚
    無子、需扶養父母及告訴人所受傷害等一切情狀（見本院卷
    第217頁），並考量公訴人、告訴人之科刑意見後，量處如
    主文所示之刑，並諭知易科罰金之折算標準。
據上論斷，應依刑事訴訟法第299條第1項前段、第301條第1項，
判決如主文。
本案經檢察官沈郁智提起公訴，檢察官孫立婷、陳昭德到庭執行
職務。
中　　華　　民　　國　　111 　年　　10　　月　　31　　日
　　　　　　　　　刑事第一庭  審判長法　官   陳麗芬
                                    法　官   華澹寧
　　　　　　　　　　　　　　　      法　官　 李建慶
以上正本證明與原本無異。
如不服本判決應於收受本判決後20日內向本院提出上訴書狀，上
訴書狀應敘述具體理由。上訴書狀未敘述上訴理由者，應於上訴
期間屆滿後20日內補提理由書狀於本院(均須按他造當事人之人
數附繕本 )「切勿逕送上級法院」。 
告訴人或被害人如對於本判決不服者，應具備理由請求檢察官上
訴，其上訴期間之計算係以檢察官收受判決正本之日期為準。
中　　華　　民　　國　　111 　年　　10　　月　　31　　日
                                    書記官   田宜芳
附錄本案論罪科刑法條：
刑法第277條第1項
傷害人之身體或健康者，處五年以下有期徒刑、拘役或五十萬元
以下罰金。